【裁判字號】    98,訴,1282
【裁判日期】    981118
【裁判案由】    毒品危害防制條例
【裁判全文】
臺灣高雄地方法院刑事判決              98年度訴字第1282號
公  訴  人  臺灣高雄地方法院檢察署檢察官
被      告  甲○○
上列被告因違反毒品危害防制條例案件，經檢察官提起公訴（98
年度毒偵字第3755號），本院判決如下：
    主  文
甲○○施用第一級毒品，累犯，處有期徒刑拾月；又施用第二級
毒品，累犯，處有期徒刑陸月。應執行有期徒刑壹年貳月。
    事  實
一、甲○○前因違反肅清煙毒條例、麻醉藥品管理條例等案件，
    經本院以82年度訴字第1475號分別判處有期徒刑3 年6 月、
    5 月，並定應執行有期徒刑3 年8 月確定；復因違反肅清煙
    毒條例案件，經本院以82年度訴字第3661號判處有期徒刑3
    年6 月確定，上開案件接續執行，於民國85年4 月1 日縮短
    刑期假釋出監，嗣經撤銷假釋，應執行殘刑有期徒刑4 年4
    月又17日，又犯搶奪案件，經本院以89年度訴字第1303號判
    處有期徒刑2 年6 月確定，與上開應執行之殘刑接續執行後
    ，再於95年8 月25日假釋出監，嗣於96年2 月15日假釋期滿
    未經撤銷視為有期徒刑執行完畢。復因施用毒品案件，經本
    院以96年度毒聲字第1436號裁定令入勒戒處所觀察、勒戒，
    嗣因認有繼續施用毒品傾向，再經本院以96年度毒聲字第19
    39號裁定令入戒治處所強制戒治，於97年9 月24日執行完畢
    釋放，並經臺灣高雄地方法院檢察署以97年度戒毒偵字第46
    6 號為不起訴處分確定。猶不知戒絕毒癮，明知海洛因及甲
    基安非他命分別係毒品危害防制條例第2 條第2 項第1 款及
    第2 款所分別明定之第一級毒品及第二級毒品，不得持有、
    施用，復基於施用第一級毒品海洛因之犯意，於98年5 月17
    日下午2 、3 時許，在其位於高雄市小港區某朋友住處內，
    以針筒注射靜脈之方式施用第一級毒品海洛因1 次；復基於
    施用第二級毒品甲基安非他命之犯意，於98年5 月17日下午
    6 時30分許為警採尿前回溯92小時內之某時（不含公權力拘
    束期間），在不詳處所，以不詳方式施用第二級毒品甲基安
    非他命1 次。嗣甲○○於98年5 月17日下午5 時許，騎乘機
    車經過高雄市○鎮區○○路與鎮○○路口為警攔查，並經其
    同意採集尿液送驗，檢驗結果呈可待因、嗎啡及甲基安非他
    命陽性反應，始悉上情。
二、案經高雄市政府警察局左營分局報告臺灣高雄地方法院檢察
    署檢察官偵查起訴。
    理  由
壹、程序部分：
一、起訴程序合法：
    查被告前因施用毒品案件，經本院以96年度毒聲字第1436號
    裁定令入勒戒處所觀察、勒戒，嗣因認有繼續施用毒品傾向
    ，再經本院以96年度毒聲字第1939號裁定令入戒治處所強制
    戒治，於97年9 月24日執行完畢釋放等情，有臺灣高等法院
    被告前案紀錄表在卷可查。詎其又於該案強制戒治執行完畢
    釋放後5 年內，再犯本件施用毒品之犯行，依毒品危害防制
    條例第23條第2 項之規定，本件檢察官之起訴合法，合先敘
    明。
二、證據能力：
    按被告以外之人於審判外之陳述，雖不符前4 條之規定，而
    經當事人於審判程序同意作為證據，法院審酌該言詞陳述或
    書面陳述作成時之情況，認為適當者，亦得為證據，又當事
    人、代理人或辯護人於法院調查證據時，知有第159 條第1
    項不得為證據之情形，而未於言詞辯論終結前聲明異議者，
    視為有前項之同意，刑事訴訟法第159 條之5 定有明文。查
    本案認定事實所引用之卷內資料，除原已符同法第159 條之
    1 至第159 條之4 規定、及法律另有規定等傳聞法則例外規
    定，而得作為證據外，並無證據證明係公務員違背法定程式
    所取得，而檢察官、被告於本院言詞辯論終結前，均未對於
    其作為本案證據之證據能力聲明異議，且本院審酌前揭陳述
    作成時之情況，並無違法取證之瑕疵，亦認以之作為證據為
    適當，是本件有關被告以外之人於審判外之言詞或書面陳述
    等供述證據，依前揭法條意旨，自均得為證據。
貳、實體部分：
一、訊據被告固對於上開施用第一級毒品海洛因之行為坦承不諱
    ，並坦承亦有於上開時、地為警盤查並採尿送驗之事實，惟
    矢口否認有何施用第二級毒品甲基安非他命之犯行，辯稱：
    伊並未施用甲基安非他命，可能是賣毒品之人將甲基安非他
    命混在海洛因裡使伊誤食云云。惟查：
  (一)被告於前揭時地經警採尿以酵素免疫法及氣相層析質譜法檢
    驗之結果，其尿液中均呈可待因、嗎啡及安非他命、甲基安
    非他命之陽性反應等情，有高雄市立凱旋醫院98年5 月31日
    出具之A000 00000號濫用藥物尿液檢驗報告、高雄市政府警
    察局左營分局98年度查獲毒品案件尿液檢體編號姓名對照表
    及毒品案嫌疑人尿液代碼與姓名對照表各1 份在卷可查（警
    卷第12-14 頁、偵卷第3 頁），是此部份事實已堪認定。
  (二)按所謂「偽陽性」係指尿液中不含某成分，而檢驗顯示含有
    該成分之現象。尿液初步篩檢採用免疫學法，因結構類似之
    成分亦可能產生反應，而呈「偽陽性」，但初步篩檢陽性檢
    體需再以氣相層析質譜儀法進行確認檢驗，不致有「偽陽性
    」結果；又依據Oyler 等人（2002年）於Clinical Chemist
    -ry 發表之文獻，針對8 名受試者以口服10毫克單一劑量施
    用甲基安非他命，於尿液中檢出甲基安非他命濃度大於閾值
    （500ng/ml）、安非他命濃度大於閾值（200ng/ml），判定
    為甲基安非他命陽性反應，而其陽性反應之最大時限範圍為
    施用後22至66小時；如持續施用甲基安非他命，其陽性反應
    之最大時限範圍為施用後27至92小時等情，業經行政院衛生
    署管制藥品管理局97年01月21日管檢字第0970000579號、97
    年11月18日管檢字第0970011436號函闡釋明確。經查，被告
    於前揭時地經警採尿送驗結果，尿液中可待因、嗎啡（即海
    洛因之代謝物）之確認濃度分別為4216ng/ml 、15184ng/ml
    ，有前開尿液檢驗報告可查，已逾濫用藥物尿液檢驗作業準
    則第18條所定之陽性判定標準，足認被告坦承於前揭時地施
    用第一級毒品海洛因1 次之自白與事實相符，堪予採信；又
    就施用第二級毒品甲基安非他命部分，被告雖以前開情詞置
    辯，惟按，毒品之市場價值甚高，且各類毒品施用後對人體
    產生之反應亦顯有不同，此為被告於審理中所自承（院卷二
    第21頁），是販售者若欲於所販售之毒品中混雜其他物質增
    加重量以提高獲利，亦多以成本低廉且對人體無顯然影響之
    物為之，當無於海洛因中混雜甲基安非他命，使成本增加、
    且購買者於施用後極易知悉其販售毒品品質不佳事實之可能
    ；又查，就外觀存在狀態而言，甲基安非他命多為結晶性粉
    末或似冰糖之片狀結晶，海洛因則多為白色粉末，此為本院
    職務上所已知之事項，是如於購買時確有摻混之情形，亦難
    想像被告竟無法於購買時即時發現，是其所言，顯然難以遽
    信為真。再查，被告此次尿液中檢驗所得之安非他命、甲基
    安非他命（即甲基安非他命之代謝物）之確認濃度分別為54
    5ng/ml、6303ng/ml ，顯逾濫用藥物尿液檢驗作業準則第18
    條所定之陽性判定標準（安非他命100ng/ml以上、甲基安非
    他命500ng/ml以上）多達5 至10倍，若僅1 次誤食海洛因中
    摻雜部分甲基安非他命，當無造成此等數值之可能，是其前
    開所辯，顯屬臨訟卸責之詞，不足採信，被告於前開所述時
    間及地點，分別施用第一級毒品海洛因及第二級毒品甲基安
    非他命各1 次之犯行明確，均應予以依法論科。
二、核被告所為，係犯毒品危害防制條例第10條第1 項之施用第
    一級毒品海洛因罪及同條第2 項之施用第二級毒品甲基安非
    他命罪。其持有第一級毒品海洛因及第二級毒品甲基安非他
    命之低度行為，分別為施用第一級毒品海洛因及第二級毒品
    甲基安非他命之高度行為所吸收，不另論罪。又被告所犯施
    用第一級毒品海洛因及第二級毒品甲基安非他命之犯行，犯
    意各別，行為互殊，罪名有異，構成要件不同，應予分論併
    罰。再被告有如前事實欄所述之前科紀錄，有臺灣高等法院
    被告前案紀錄表在卷可查，其於有期徒刑執行完畢後，5 年
    內故意再犯本件有期徒刑以上之上開2 罪，均為累犯，皆應
    依刑法第47 條 第1 項之規定，加重其刑。爰審酌被告前已
    有多次施用毒品之前科紀錄，並因而入監服刑，又經觀察、
    勒戒及強制戒治程序執行完畢釋放後，均仍未能徹底戒絕毒
    品，再犯本件施用毒品犯行，足見其戒絕毒癮之意志不堅，
    未能體悟施用毒品對己身所造成之傷害及社會之負擔，所為
    顯不足取，且其犯後仍矢口否認部分犯行，未見悔意，並慮
    及施用毒品乃戕害自身健康，尚未直接危害他人等一切情狀
    ，分別量處如主文所示之刑，並定其應執行刑，以資懲儆。
據上論斷，應依刑事訴訟法第299 條第1 項前段，毒品危害防制
條例第10條第1 項、第2 項，刑法第11條前段、第47條第1 項、
第51條第5 款，判決如主文。
本案經檢察官乙○○到庭執行職務。
中    華    民    國    98    年    11    月    18    日
            刑事第九庭  審判長  法  官  鄭詠仁
                                法  官  王碧瑩
                                法  官  黃沛文
以上正本證明與原本無異。
如不服本判決應於收受送達後10日內向本院提出上訴書狀，並應
敘述具體理由；如未敘述上訴理由者，應於上訴期間屆滿後20日
內向本院補提理由書（均須按他造當事人之人數附繕本）「切勿
逕送上級法院」。
中    華    民    國    98    年    11    月    18    日
                                書記官  鄧思辰
附錄本判決論罪法條：
毒品危害防制條例第10條
施用第一級毒品者，處 6 月以上 5 年以下有期徒刑。
施用第二級毒品者，處 3 年以下有期徒刑。


司法院資訊處製作；財團法人民間司法改革基金會備份。
